【裁判字號】    97,易,485
【裁判日期】    970825
【裁判案由】    詐欺
【裁判全文】
臺灣桃園地方法院刑事判決               97年度易字第485號
公  訴  人  臺灣桃園地方法院檢察署檢察官
被      告  丙○○
選任辯護人  林宗竭律師
            姜至軒律師
上列被告因詐欺等案件，經檢察官提起公訴（97年度偵字第8648
號），本院判決如下：
    主  文
丙○○共同意圖為自己不法之所有，以詐術使人將本人之物交付
，處有期徒刑參月，如易科罰金，以新臺幣壹仟元折算壹日；又
幫助意圖為自己不法之所有，以恐嚇使人將本人之物交付，處有
期徒刑肆月，如易科罰金，以新臺幣壹仟元折算壹日；應執行有
期徒刑陸月，如易科罰金，以新臺幣壹仟元折算壹日。
    事  實
一、丙○○明知某不詳真實姓名年籍而綽號「阿浩」之成年男子
    ，係以網路進行詐騙之徒，其詐騙方式係在網路上刊登可代
    為申辦貸款之廣告，誘騙被害人交出帳戶存摺、提款卡後，
    再將詐得之存摺、提款卡供犯罪集團成員使用，竟與「阿浩
    」共同基於意圖為自己不法所有之詐欺取財犯意聯絡，由「
    阿浩」在網路「UT HOME 北部人聊天室」刊登可代為申辦貸
    款之廣告，致乙○○陷於錯誤，誤信於交付帳戶後，確實可
    辦得貸款，而於97年3 月24日晚間8 時許在桃園火車站前，
    交付其所有之台新國際商業銀行東門分行（下稱：台新銀行
    ）帳號0000 0000000000 號、臺北富邦商業銀行新竹分行（
    下稱：臺北富邦銀行）帳號000000000000號、中國信託商業
    銀行新竹分行（下稱：中國信託銀行）帳號000000000000號
    、聯邦商業銀行新竹分行（下稱：聯邦銀行）帳號00000000
    0000號、國泰世華商業銀行新竹分行（下稱：國泰世華銀行
    ）帳號000000 000000 號等帳戶之存摺、提款卡予丙○○，
    再由丙○○將之轉交予「阿浩」。而丙○○與「阿浩」雖能
    預見提供人頭金融機構帳戶予他人使用，可能供他人作為恐
    嚇取財不法犯行之用，仍不違其本意，基於幫助恐嚇取財之
    犯意，於詐得乙○○所交付之上開存摺、提款卡後，由「阿
    浩」將其中台新銀行、臺北富邦銀行及國泰世華銀行帳戶之
    存摺、提款卡交予某不詳之犯罪集團使用，該集團成員於取
    得乙○○如附表所示帳戶之存摺、提款卡後，推由某不詳成
    員在網路MSN 聊天室與甲○○聊天後，再由該集團某不詳女
    子成員以電話向王承平佯稱有意見面，甲○○依約到達所約
    定之高雄市○○○路後，又接獲由同集團某不詳真實姓名年
    籍而自稱「南哥」之男子所撥打之電話，要求甲○○先至自
    動櫃員機匯款新臺幣（下同）二千元後，該名女子就會出現
    ，致甲○○陷於錯誤，匯款至詐騙集團所指定非屬乙○○所
    有之帳戶內，惟該名女子並未出現，嗣該集團成員另基於意
    圖為自己不法所有之恐嚇取財犯意，持續對王承平恐嚇稱：
    「你所有資料我都知道」及「如果報警就叫小弟到你家找你
    」等語，要求甲○○繼續匯款至指定之帳戶內，致甲○○心
    生畏懼遂於如附表所示之時間依言匯款如附表所示之金額至
    如附表所示乙○○所有之帳戶內，各該恐嚇取財所得之金額
    並旋遭該集團之成員提領一空。
二、案經桃園縣政府警察局龜山分局報請臺灣桃園地方法院檢察
    署檢察官偵查起訴。
    理  由
一、按被告以外之人於審判外之陳述，雖不符前4 條之規定，而
    經當事人於審判程序同意作為證據，法院審酌該言詞陳述或
    書面陳述作成時之情況，認為適當者，亦得為證據，刑事訴
    訟法第159 條之5 第1 項定有明文。查證人王承平、乙○○
    於警詢時或兼於檢察官訊問時之陳述，雖屬被告以外之人於
    審判外之言詞陳述，惟被告丙○○及其選任辯護人於本院行
    準備程序及審理時，已陳明對上開證人言詞陳述之證據能力
    不爭執而同意援用該等言辭陳述，且本院審酌該等言詞陳述
    作成時，並無證明力明顯過低或證據係違法取得等情況，認
    上開言詞陳述得為證據，先此敘明。
二、上開事實業據被告丙○○於本院審理時坦承不諱，並經證人
    王承平於警詢時、證人乙○○於警詢、檢察官訊問及本院審
    理時具結證述綦詳，且有王承平提出之匯款單據、乙○○所
    開立上開國泰世華銀行、台新銀行、臺北富邦銀行、中國信
    託銀行、聯邦銀行等帳戶之開戶資料、交易明細表等資料在
    卷可考，足徵被告之自白與事實相符，本件事證已經明確，
    被告之犯行堪予認定，應依法論科。
三、核被告向乙○○詐取上開五家銀行帳戶之存摺、提款卡所為
    ，係犯刑法第339 條第1 項之詐欺取財罪。次按，刑法第34
    6 第1 項之恐嚇取財罪，與同法第339 條第1 項之詐欺取財
    罪，二者之區別，在於前者係施用使人心生畏怖之恐嚇手段
    ，致被害人心生畏懼，明知不應交付財物而交付，後者則係
    施用詐術手段，使人陷於錯誤，誤信為應交付財物而交付。
    惟上開之恐嚇手段，常以虛假之事實為內容，故有時亦不免
    含有詐欺之性質，倘含有詐欺性之恐嚇取財行為，足使人心
    生畏懼時，自應僅論以高度之恐嚇取財罪，殊無再適用詐欺
    取財罪之餘地（最高法院84年度台上字第1993號判決意旨參
    照），準此，上開不法集團成員既係以加惡害於被害人王承
    平之生命或身體之方式，使之心生畏懼而依言匯款至如附表
    所示帳戶內，不論恫嚇之詞屬虛或實，該集團成員所為自屬
    恐嚇取財。而本件因無證據足資證明被告曾參與恐嚇王承平
    之犯行，亦無證據證明被告與該犯罪集團成員間就上開恐嚇
    取財犯行有犯意聯絡、行為分擔，從而，被告提供如附表所
    示帳戶之存摺、提款卡此一助力俾便該集團成員得以順利收
    取恐嚇取財所得贓款之此部分所為，核犯刑法第346 條第1
    項、第30條第1 項之恐嚇取財罪之幫助犯。檢察官指被告此
    部分亦係構成詐欺取財罪，容有誤會，惟基本社會事實相同
    ，爰變更起訴書所引之應適用法條逕予審判。被告與「阿浩
    」間就上開詐欺取財犯行，有犯意聯絡及行為分擔，為共同
    正犯。又被告僅提供帳戶存摺、提款卡予不法犯罪集團成員
    ，供為恐嚇取財贓款匯入、提領之帳戶，其與不詳之犯罪集
    團成員並無恐嚇取財之犯意聯絡或參與恐嚇取財構成要件行
    為之分擔，是被告僅係提供恐嚇取財構成要件以外之助力，
    為恐嚇取財罪之幫助犯，爰依刑法第30條第2 項規定減輕其
    刑。上開犯罪集團成員對王承平進行恐嚇致王承平心生畏懼
    而多次匯款之犯行，係於密切接近之時間，利用同一緣由及
    目的而發，是此可徵係基於單一恐嚇取財之犯意始次第進行
    之各個部分行為，應包括評價而論以接續犯之實質上一罪，
    是被告之幫助行為僅助成一次正犯之犯行。被告所犯上開詐
    欺取財及幫助恐嚇取財二罪間，犯意各別，行為不同，應分
    論併罰之。爰審酌被告之素行、犯罪動機、手段、所詐得財
    物之價值、被害人乙○○、王承平所受之損害程度，及其犯
    後態度等一切情狀，各量處如主文所示之刑，並均諭知易科
    罰金之折算標準，另定其應執行刑及應執行刑易科罰金之折
    算標準。扣案行動電話1 支及SIM 卡1 枚因無證據足資證明
    與被告本案犯行有何關連性，不予宣告沒收。又上開帳戶之
    存摺、提款卡既為乙○○所有，自非屬被告所有之物，亦不
    得宣告沒收。
據上論斷，應依刑事訴訟法第299 條第1 項前段、第300 條，刑
法第28條、第339 條第1 項、第346 條第1 項、第30條第1 項前
段、第2 項、第41條第1 項前段、第2 項、第51條第5 款，刑法
施行法第1 條之1 第1 項、第2 項前段，判決如主文。
本案經檢察官許曉微到庭執行職務。
中    華    民    國    97    年    8     月    25    日
              刑事第十一庭  審判長法  官  蔡榮澤
                                  法  官  林蕙芳
                                  法  官  魏于傑
上正本證明與原本無異。
如不服本判決，得於收受判決正本後10日內，向本院提出上訴狀
。
                                  書記官  林怡君
中    華    民    國    97    年    8     月    29    日
附表：
┌──┬──────────┬────────┬────┐
│編號│匯入之帳戶          │匯款金額        │匯款日期│
│    │                    │（新臺幣）      │        │
├──┼──────────┼────────┼────┤
│1   │乙○○所開立國泰世華│一萬元          │97年3 月│
│    │銀行帳號000000000000│                │25日    │
│    │號帳戶              │                │        │
├──┼──────────┼────────┼────┤
│2   │乙○○所開立台新銀行│二萬元          │97年3 月│
│    │帳號00000000000000號│                │25日    │
│    │帳戶                │                │        │
├──┼──────────┼────────┼────┤
│3   │乙○○所開立臺北富邦│(1)二萬四千元    │97年3 月│
│    │銀行帳號000000000000│(2)一萬四千元    │26日    │
│    │號帳戶              │(3)二萬元        │        │
│    │                    │(4)八千元        │        │
└──┴──────────┴────────┴────┘
本案論罪科刑主要法條：
中華民國刑法第339條第1項
（普通詐欺罪）
意圖為自己或第三人不法之所有，以詐術使人將本人或第三人之
物交付者，處5 年以下有期徒刑、拘役或科或併科1 千元以下罰
金。


司法院資訊處製作；財團法人民間司法改革基金會備份。
